臺灣宜蘭地方法院行政訴訟判決
110年度交字第29號
原      告  林天生  
被      告  交通部公路總局臺北區監理所

代  表  人  梁郭國  
上列當事人間交通裁決事件，原告不服被告民國110年5月24日北
監宜裁字第43-U00000000號裁決（其易處處分部分經被告以110
年9月24日4B-U0000000號裁決書更正，下稱原裁決），提起行政
訴訟，本院判決如下：
    主  文
原告之訴駁回。
訴訟費用新臺幣（下同）300元由原告負擔。
    事實及理由
壹、程序部分：
一、本件係交通裁決事件之裁判，相關卷證資料已由兩造知悉並
     表示意見，因事證明確，依行政訴訟法第237條之7規定，
    不 經言詞辯論逕行裁判。
二、原裁決所為易處處分部分應屬無效，業經被告於110年9月24
    日另製開同號裁決書予以更正而不存在（本院卷第90頁），
    本院無須再予審究，先予敘明。　　
貳、實體事項：
一、事實概要：
    內政部警政署鐵路警察局花蓮分局（下稱舉發機關）以訴外
　　人戴色華所有ANC-7518號自用小客車（下稱系爭車輛）於10
    9年3月26日15時02分許行經宜蘭縣(頭城鎮)吉祥路平交道（
    下稱系爭平交道）時，因在平交道黃網區臨時停車，有「在
    鐵路平交道臨時停車（黃網區）」之違規行為（下稱系爭違
    規行為），為交通部臺灣鐵路管理局臺北電務段福隆電務分
    駐所通報違規舉發(見本院卷第47頁，被告答辯狀誤為民眾
    檢舉)。舉發機關依道路交通管理處罰條例（下稱處罰條例
    ）第54條第3款規定，以109年3月26日鐵警行字第U00000000
    號舉發違反道路交通管理事件通知單（下稱系爭舉發單）逕
    行舉發。經車主戴色華及原告不服舉發向被告提出陳述，並
    辦理轉歸責駕駛人為原告。經被告函由舉發機關查復後，認
    原告違規事實明確，乃依處罰條例第54條第3款、第85條第1
    項規定，以原裁決裁罰原告3萬4,000元、吊扣駕駛執照12個
    月，並應參加道路交通安全講習。原告仍不服，提起本件訴
    訟。
二、原告主張：
㈠、系爭平交道設計迥異其他平交道，遮斷器係位於黃網線之外
    ，當原告駕駛系爭車輛緩速穿越黃網線時，警鈴響起，其依
    道路交通安全規則（下稱道安規則）第104條第1項第1款規
    定，見遮斷器已放下，應即暫停，才會暫停於黃網線上。又
    因遮斷器設置地點係於黃網線之外，遮斷器放下才會敲擊到
    系爭車輛之車蓋上，其就算想倒車，退出黃網線也無法。故
    系爭平交道遮斷器設置地點，是導致系爭車輛不得不暫停於
    黃網線之直接原因。其設置位置應比照同一平交道對向，及
    同鎮三和路、頂埔路2段、頂埔路1段等平交道之遮斷器，設
    於網狀線與平交道之間才適當。除此之外，黃網狀線之長度
    達805公分，亦較其餘平交道黃網狀線為長(頂埔路1段平交
    道780公分、543公分；頂埔路2段平交道159公分、156公分
    ；吉祥路平交道另端為520公分)，本件黃網狀線之長度如果
    符合正常長度，系爭車輛不致於暫停於黃網狀線上。
㈡、系爭平交道遮斷器之施設地點不當及黃網狀線過長，非為原
    告過失所致，因民眾屢在系爭平交通道以同樣原因受罰，經
    頭城鎮民代表會提案，交通部鐵路管理局宜蘭運務段辦理會
    勘，在會勘過程中，發現短時間內有數部小客車被困在黃網
    線内，故遮斷器之施設地點不當及黃網狀線過長，才是民眾
    肇事的主因。並請宜蘭縣政府將平交道西側網狀線畫至正確
    位置，交通部鐵路管理局並已完成施工，可知鐵路局原設置
    之遮斷桿、網狀線確有過失，才同意改善。故本件是設施設
    置不當導致。
㈢、另鐵路平交道之範圍僅得認定在遮斷桿內之鐵路與道路相交
    處，至於平交道之前所設置「網狀線」、「停止線」區域或
    鐵路平交道標誌處所，均難逕認係屬鐵路平交道之範圍，原
    告縱有「網狀線 」區域範圍內臨時停車，違反不得在「網
    狀線」區域範圍內臨時停車之事實，但基於處罰法定主義原
    則，系爭車輛於臨停處所應非屬鐵路平交道範圍，原告自無
    系爭違規行為。又舉發機關以民眾檢舉開具系爭舉發單，被
    告答辯狀中又稱是員警據以告發，舉發機關是否有違反誠信
    原則，怠惰行使法定執勤、採證、及舉發程序之嫌。
三、被告聲明請求駁回原告之訴，答辯意旨：
㈠、本案經舉發機關109年6月10日鐵警花分行字第1090002340 
    號函查復略以：經本分局員警調閱該平交道當時監視器影像
    檔（無收音），平交道警示燈響於本（109）年3月26日15時
    2分8秒開始運作（如相片1），原告所駕車輛於15時2分11秒
    接近平交道停止線（如相片2），未在停止線暫停，於15時2
    分12秒在平交道黃網線內暫停，遮斷桿亦開始放下（如相片
    3)，於15時2分16秒倒車（如相片4)，於15時2分18秒因遮斷
    桿關閉完成，停止倒車（如相片5)，臨停於平交道內直至15
    時4分O秒列車通過恢復交通，始駛離平交道（如相片6)，違
    規事實明確。
㈡、經檢視採證影像光碟（1）：影像畫面（右上方）時間2020-
    03-26 15:02:08（以下為影像時間）畫面右上方閃光紅燈亮
    起開始交替閃爍。0000-00-00 00:02:10原告車輛（畫面上
    方藍色廂型車後面之白色車輛）進入畫面，尚未到達停止
    線，惟該車未於停止線暫停等，仍繼續往前行駛跨越停止線
    至黃網線上停車，此時遮斷器已開始放下。0000-00-00 00:
    02:15原告車輛停於黃網線上約幾秒後隨即往後退，惟礙於
    車輛後方為遮斷器阻擋無法倒車，待車輛另一邊遮斷器放
    下，一身穿藍色背心男子由駕駛座下車，往後走至車輛後方
    將阻擋於車後遮斷器舉起再回駕駛座，並將車輛再開往前
    些，然後停於網狀線上，待列車通過…。
㈢、按交通部109年9月1日交路字第1095010531號函略以：「…經
    討論復將鐵路平交道之範圍修正為：有設置遮斷器之鐵路平
    交道者，以遮斷器界定其範圍；未設置遮斷器之鐵路平交道
    者，以停止線及其延伸界定其範圍。…。另配合前開鐵路平
    交道範圍之修正，民眾駕駛車輛倘有於遮斷器至停止線間範
    圍之違規停車或臨時停車，以處罰條例第60條第2項第3款舉
    發，車輛於遮斷器範圍內之違規停車或臨時停車，以處罰條
    例第54條舉發，併予說明。」。網狀線，用以告示車輛駕駛
    人禁止在設置本標線之範圍內臨時停車，不論其設置於遮斷
    器內或外均不能於其標線範圍內臨時停車，本件違規係於遮
    斷器內網狀線臨時停車係屬平交道範圍內，爰依處罰條例第
    54條第3款裁處；又原告認該違規地點黃網線設置不當，理
    應向設置機關反映，未經設置機關有所作為前，用路人仍應
    依規定與予遵守，而非以個人主觀認知其設置不當，而逕自
    違反。縱本件違規處所之黃網線及遮斷感設置有不妥之處，
    於尚未修改前，駕駛人仍應遵守規定，以維護交通秩序，確
    保交通安全。　
四、本院之判斷：　　
㈠、本件舉發機關以原告有系爭違規行為開立系爭舉發單舉發，
    經原告表示不服，被告函由舉發機關查證仍認屬實而為原裁
　　處之情，有系爭舉發單、原告之交通違規案件陳述單、舉發
    機關與被告間查核函件、採證照片、光碟及原裁決在卷可按
    （見本院卷第31至53頁、第56至61頁），足為本件認定之依
    憑。
㈡、按處罰條例第24條第1項第4款規定：「汽車駕駛人，有下列
    情形之一者，應接受道路交通安全講習：四、有第五十四條
    規定之情形。」、第54條第3款規定：「汽車駕駛人，駕車
    在鐵路平交道有下列情形之一者，處新臺幣一萬五千元以上
    九萬元以下罰鍰，並吊扣其駕駛執照一年。因而肇事者，吊
    銷其駕駛執照：三、在鐵路平交道超車、迴車、倒車、臨時
    停車或停車。」、道安規則第111條第1項第1款規定：「汽
    車臨時停車時，應依下列規定：一、橋樑、隧道、圓環、障
    礙物對面、鐵路平交道、人行道、行人穿越道、快車道等處
    ，不得臨時停車。」另按道路交通標誌標線號誌設置規則(
    下稱設置規則)第157條第1項、第2項第5款前段規定：「（
    第1項）近鐵路平交道線，用以指示前有鐵路平交道，警告
    車輛駕駛人謹慎行車，並禁止超車。（第2項）本標線僅用
    於無看守人員之鐵路平交道，其線條及標字規定如左：……。
    五、停止線：為橫向標線，白色，具反光性能，線寬30公分
    ，與路中心線垂直繪設，距離近端之鐵路外側軌條至少3公
    尺。」；第170條第1項規定：「（第1項）停止線，用以指
    示行駛車輛停止之界限，車輛停止時，其前懸部分不得伸越
    該線。本標線設於已設有『停車再開』標誌或設有號誌之交岔
    路口，鐵路平交道或行人穿越道之前方及左彎待轉區之前端
    。（第2項）本標線為白實線，寬30至40公分，依遵行方向
    之路面寬度劃設之。」；第173條第1項第3款、第2項規定：
    「（第1項）網狀線，用以告示車輛駕駛人禁止在設置本標
    線之範圍內臨時停車，防止交通阻塞。其劃設規定如左：……
    三、接近鐵路平交道應予劃設，但無劃設空間者不在此限。
    ……（第2項）本標線為黃色。外圍線寬20公分，內線依行車
    方向成45度傾斜，線寬10公分，斜線間隔1至5公尺。」。依
    前揭有關鐵路平交道與相關道路交通標線設置規定可知，鐵
    路平交道之範圍，在有劃設停止線情形，應係指平交道兩側
    停止線範圍內之區域，並非僅指鐵路外側軌條範圍內或鐵路
    平交道控制設備範圍內之區域。原告主張平交道之範圍僅得
    認定在遮斷桿內之鐵路與道路相交處，「網狀線」、「停止
    線」區域或鐵路平交道標誌等處所非屬鐵路平交道範圍云云
    ，顯然係與法令不符之任意主張，自不足採。
㈢、次按，對於違反處罰條例之行為，「民眾得敘明違規事實或
    檢具違規證據資料，向公路主管或警察機關檢舉，經查證屬
    實者，應即舉發。」、「前項稽查，查獲違反道路交通管理
    事件之舉發方式如下：…五、民眾檢舉舉發：就民眾依本條
    例第7條之1規定檢舉違反本條例之行為，經查證屬實之舉發
    。」、「違反本條例之行為，自行為終了日起未逾7日者，
    民眾得以言詞或其他方式，向公路主管或警察機關敘明下列
    事項，檢舉違反道路交通管理事件：…二、違規行為發生地
    點、日期、時間及違規事實內容。…前項檢舉，如有違規證
    據資料，並請檢具。」、「公路主管或警察機關處理民眾檢
    舉違反道路交通管理事件，應派員查證，經查證屬實者，應
    予舉發，並將處理情形回復檢舉人。前項檢舉違規證據係以
    科學儀器取得，足資認定違規事實者，得逕行舉發之。」、
    「公路主管或警察機關受理民眾檢舉違反道路交通管理事件
    ，不得洩漏檢舉人個人資料。」、處罰條例第7條之1、違反
    道路交通管理事件統一裁罰基準及處理細則(下稱處理細則)
    第10條第2項第5款、第20條第1項第2款、第2項、第22條第1
    、2項、第24條定有明文。本件原告系爭違規行為，係由民
    眾檢具資料向舉發機關檢舉（見本院卷第32頁），經舉發機
    關警察查證後，認系爭違規行為屬實，而依前述法令規定逕
    行舉發，故於舉發通知單上載「逕行舉發」「依據採證照片
    舉發」「(民眾檢舉)」等語，其程序及記載，均係符合前揭
    法令所規定程序。原告主張舉發機關有違反誠信原則、怠惰
    行使法定職權、採證及舉發程序有瑕疵云云，均非有理由，
    不足為採。
㈣、原告對本件舉發機關舉發之系爭違規行為事實，並不爭執。
    經檢視被告答辯狀所附系爭平交道違規判讀照片（見本院卷
    第61至62頁）顯示：109年月3日26時15:02:08，畫面右上方
    平交道閃光紅燈已亮起；15:02:11系爭車輛進入鏡頭，已駛
    過停止線，但未停車，開始進入黃網線；15:02:12系車輛駛
    入黃網線，後輪以前部分已在黃網線內，平交道遮斷桿開始
    放下；15:02:16至15:02:18系爭車輛全停在黃網線內，遮斷
    桿完全放下；此後至遮斷桿升起，系爭車輛始駛離。以上開
    證據顯示，系爭車輛當時確然符合系爭舉發通知單所載「在
    鐵路平交道臨時停車（黃網區）」之違規事實。
㈤、原告主張係因系爭平交道遮斷器之施設地點不當及黃網狀線
    過長所致，且系爭遮斷器已經權責機關移動位置（見本院卷
    75頁），系爭車輛停止處並未超過移置後遮斷器之位置，本
    件當時臨停處所應非屬平交道範圍云云。然交通部109年9月
    1日交路字第1095010531號函（見本院卷第53頁）略以：「…
    經討論復將鐵路平交道之範圍修正為：有設置遮斷器之鐵路
    平交道者，以遮斷器界定其範圍；未設置遮斷器之鐵路平交
    道者，以停止線及其延伸界定其範圍。…。另配合前開鐵路
    平交道範圍之修正，民眾駕駛車輛倘有於遮斷器至停止線間
    範圍之違規停車或臨時停車，以處罰條例第60條第2項第3款
    舉發，車輛於遮斷器範圍內之違規停車或臨時停車，以處罰
    條例第54條舉發，併予說明。」。查，系爭平交道之設置，
    係於其兩側鐵路外側軌條外，先劃設黃色網狀線，再於黃色
    網狀線外之車道各劃設停止線，用以指示行駛車輛停止之界
    限，（見本院卷第7頁、第48頁）。而依卷附前開照片顯示
    ，原告駕駛系爭車輛所停位置，係在系爭平交道鐵軌西側與
    停止線間之黃網線上，依前開規定及說明，其停車之黃網狀
    線區域，屬於系爭平交道範圍內無誤；縱依原告所提供之原
    遮斷桿與移置後現遮斷桿位置對照之照片（見本院卷第75頁
    ），現遮斷器所在仍是在黃網線範圍內，原告亦未主張黃網
    線位置有因遮斷桿位置移置而重新改劃縮小，則系爭違規行
    為事實，並不因遮斷桿位置有往鐵軌方向內移情事而受影響
    ，至為明確。故原告主張系爭平交道設置不當、黃網狀線過
    長，如依其主張之合理設置，即不會有系爭違規事實云云，
    亦不足採。是原告所為本件請求，並無理由。
五、綜上所述，本件原告所為系爭違規行為事實明確，舉發機關
    所為舉發並無違誤，被告本於舉發事實，依處罰條例第54條
    第3款、第85條第1項及違反道路交通管理事件統一裁罰基準
    及處理細則之規定，裁處原告如原裁決所示，核無違法或不
    當之處，原告猶執陳詞指摘原裁決不當，請求撤銷，為無理
    由，應予駁回。
六、本件事證已臻明確，兩造其餘攻擊防禦方法並所提證據，經
    斟酌後認均不足影響判決結果，爰不遂一論列，併此敘明。
七、本件第一審裁判費為300元，應由原告負擔，爰確定第一審
    訴訟費用額如主文第2項所示。
八、據上論結，本件原告之訴為無理由，依行政訴訟法第237條
    之7、第237條之8第1項、第98條第1項前段，判決如主文。
中　　華　　民　　國　　110 　年　　11　　月　　15　　日
                  行政訴訟庭  法  官 張軒豪
以上正本係照原本作成。
如不服本判決，應於判決送達後20日內，向本院提出上訴狀並表
明上訴理由（原判決所違背之法令及其具體內容或依訴訟資料可
認為原判決有違背法令之具體事實），其未載明上訴理由者，應
於提出上訴後20日內向本院補提理由書（上訴狀及上訴理由書均
須按他造人數附繕本，如未按期補提上訴理由書，則逕予駁回上
訴），並應繳納上訴裁判費新臺幣750元。
中　　華　　民　　國　　110 　年　　11　　月　　15　　日
                              書記官  林憶蓉